臺灣高雄地方法院刑事判決　　　　　　　　　　　　　九十三年度訴字第三九號
　　公　訴　人　臺灣高雄地方法院檢察署檢察官
　　被　　　告　乙○○
右列被告因違反毒品危害防制條例案件，經檢察官提起公訴（九十二年度毒偵字第五
一０三號），本院合議庭裁定由受命法官獨任進行簡式審判程序，判決如左：
    主  文
乙○○連續施用第一級毒品，處有期徒刑捌月。扣案之殘留第一級毒品海洛因之塑膠
吸管壹支沒收銷燬之，注射針筒壹支沒收。
    事  實
一、乙○○前於民國八十八年間因施用毒品案件，經本院以八十八年度毒聲字第六五
    二二號裁定送勒戒處所觀察、勒戒後，認無繼續施用毒品之傾向，由臺灣高雄地
    方法院檢察署檢察官於八十八年九月九日以八十九年度毒偵字第六七二號為不起
    訴處分確定。詎其於施用毒品犯行，經前揭於不起訴處分確定後之五年內，猶不
    知戒絕施用毒品，復基於施用第一級毒品海洛因之概括犯意，自九十二年三月間
    某日起至同年七月九日晚上十一時止，在其位於高雄縣林園鄉○○村○○○路二
    十三巷三號住處，以將第一級毒品海洛因摻水以針筒注射入體內之方式，連續施
    用第一級毒品海洛因多次。嗣於九十二年七月十日下午一時許，為警持本院搜索
    票在上址查獲，並扣得乙○○所有殘留第一級毒品海洛因之塑膠吸管一支、供施
    用毒品所用未殘留有毒品反應之注射針筒一支及與本案無涉之殘留第二級毒品安
    非他命之空夾鍊帶五個，且於九十二年七月十一日上午十時三十五分許於警詢中
    採尿，經送驗後雖呈嗎啡陰性反應，然復經本院以九十二年度毒聲字第五八一五
    號裁定送勒戒處所觀察、勒戒後，認有繼續施用毒品之傾向。
二、案經高雄市政府警察局報請臺灣高雄地方法院檢察署檢察官偵查起訴。
    理  由
一、本案被告乙○○所犯係死刑、無期徒刑、最輕本刑為三年以上有期徒刑以外之罪
    ，其於準備程序就前揭被訴事實為有罪之陳述，經受命法官告知簡式審判程序之
    旨，並聽取其與公訴人之意見後，本院認無不得或不宜改依簡式審判程序進行之
    處，爰依刑事訴訟法第二百七十三條之一第一項、第二百八十四條之一，裁定本
    件由受命法官獨任進行簡式審判程序，合先敘明。
二、訊據被告乙○○對其於右揭時、地連續施用第一級毒品海洛因之事實，於警詢、
    偵查及本院審理時（參見本院九十三年三月三十日審判筆錄）均坦承不諱，且有
    扣案之殘餘第一級毒品海洛因之塑膠吸管一支、未殘留毒品之注射針筒一支，可
    資佐證。另查：
  (一)被告係於九十二年七月十一日上午十時三十五分許，經警方採集其尿液送驗結果
    ，呈嗎啡陰性反應等情，此固有高雄市立凱旋醫院九十二年七月二十三日煙毒尿
    液檢驗成績書及偵辦違反毒品案尿液採證代碼對照表各一紙（參見警卷）附卷可
    稽，然參諸醫學臨床實驗及根據英國藥學會出版之文獻Isolation and
    Indentifi- cation of Drugs乙書第二百九十三頁載：海洛因經注射入人體後，
    在體內迅速水解成6-Monoacety I morphine，再緩緩繼續水解成嗎啡，然後再循
    嗎啡之代謝方式排出，同書第四百三十一頁至第四百三十二頁並載有：嗎啡經注
    射入人體後，約百分之五十以上於八小時內自尿中排出，至二十四小時排出約百
    分之九十，但四十八小時後仍有微量可檢出等語。此外，按通常健康成人一次注
    射嗎啡十五公絲，而以現行採用蟻醛酸試液及鉬鋑銨酸試液檢檢驗其尿液時，注
    射後八小時內所排尿液易於檢出；八小時至二十四小時，視其取尿時間及尿量多
    寡，可能檢出；至二十四小時以後所排之尿液，用上述方法已難檢出，亦據行政
    院衛生署藥物食品檢驗局七十三年十一月三十日（）藥檢壹字第○三○二二一
    號函釋明確。而被告最後一次施用第一級毒品海洛因之時間為九十二年七月九日
    晚上十一時許，距離被告前揭於九十二年七月十一日上午十時三十五分許經警方
    採尿送驗時間，已逾二十六小時，是其尿液經檢驗雖呈嗎啡陰性反應，尚難據為
    有利於被告之認定。
  (二)況被告於九十二年七月十日下午一時許，為警持本院搜索票查獲後，復經本院以
    九十二年度毒聲字第五八一五號裁定送勒戒處所觀察、勒戒後，認有繼續施用毒
    品之傾向，此有臺灣高雄看守所附設勒戒處所九十二年十月二十九日高所坤戒勒
    字第二四四二號函附之證明書一紙在卷可參，是佐以前揭證明書所載，是被告上
    開自白，核與事實相符，可採為認定事實之依據。從而，被告有於前揭時間連續
    施用第一級毒品海洛因多次之犯行，洵堪認定。
  (三)另按毒品危害防制條例業經總統於九十二年七月九日，以華總一義字第０九二０
    ０一二一九三０號令修正公布，並自九十三年一月九日施行。修正後之毒品危害
    防制條例修正簡化施用毒品者之刑事處遇程序，將原先區分為第一次犯、五年後
    再犯、五年內再犯、或三犯以上，而異其刑事處遇程序，修正為僅區分為初犯、
    五年後再犯及五年內再犯，且強制戒治期間修正為六個月以上，至無繼續強制戒
    治之必要為止，最長不得逾一年，並配合刪除停止強制戒治付保護管束及延長強
    制戒治等規定。然就同條例第十條有關施用第一級毒品之罪名及法定刑度，則並
    無任何變更，亦即並無刑法第二條第一項有關行為後法律有變更，應比較新舊法
    之問題。而有關前開刑事處遇程序，本屬保安處分之性質，依刑法第二條第二項
    規定，本應適用裁判時之法律，然前開刑事處遇程序之變更，攸關行為人是否經
    檢察官依法追訴及法院論罪科刑，於毒品危害防制條例修正公布施行之際，容有
    適用上之爭議，故毒品危害防制條例第三十五條第一項明定於該條例修正施行前
    繫屬之施用毒品案件，於修正施行後，適用修正後之規定，並於同條第二項規定
    第一項情形，依修正前之規定有利於行為人者，適用最有利於行為人之法律，以
    資區別，並杜爭議。
  (四)而觀諸毒品危害防制條例修正前後，就施用第一、二級毒品之罪名及法定刑度，
    並無任何變更，已如前述，就施用第三、四級毒品部分，則未設有處罰明文，且
    毒品危害防制條例第三十五條規定，復係就施用毒品案件加以規範。顯見毒品危
    害防制條例第三十五條規定，應係針對保安處分及司法機關應否依修正後毒品危
    害防制條例第二十三條第二項規定對施用毒品者追訴、處罰，明文揭櫫從新從輕
    之原則，排除刑法第二條第二項有關保安處分從新原則及刑事訴訟程序有關程序
    從新法理之適用。又被告上揭所為依修正前之毒品危害防制條例第二十條第三項
    規定，應送觀察、勒戒或強制戒治，而依修正後之毒品危害防制條例第二十三條
    第二項規定，則屬觀察勒戒執行完畢釋放後，五年內再犯施用第一級毒品罪。兩
    相比較之結果以新法對被告較為有利，並無毒品危害防制條例第三十五條第二項
    有關修正前之規定有利於行為人之情形存在，自應依同條第一項第三款之規定，
    即由法院依修正後規定處理之。
  (五)另犯毒品危害防制條例第十條施用第一級、第二級毒品之罪者，檢察官應先將被
    告送勒戒處所觀察、勒戒，經觀察、勒戒後，認無繼續施用毒品傾向者，應由檢
    察官為不起訴之處分，依此為不起訴處分後，五年內再犯第十條之罪，檢察官應
    依一般刑事訴訟程序予以起訴論罪科刑，此觀諸修正後毒品危害防制條例第二十
    條第一項、第二項、第二十三條第二項前段規定自明。經查，被告乙○○前於八
    十八年間因施用毒品案件，經本院以八十八年度毒聲字第六五二二號裁定送勒戒
    處所觀察、勒戒後，認無繼續施用毒品之傾向，由臺灣高雄地方法院檢察署檢察
    官於八十八年九月九日以八十九年度毒偵字第六七二號為不起訴處分確定等情之
    事實，此有臺灣高等法院被告全國前案紀錄表、本院被告院內索引卡紀錄表、臺
    灣高雄地方法院檢察署刑案資料查註紀錄表各一紙附卷可參。被告前既曾因施用
    毒品案件，經觀察、勒戒後，由檢察官為不起訴處分，復因施用毒品，其於前開
    不起訴處分後五年內，再犯本案施用毒品罪，依修正後之毒品危害防制條例第二
    十三條第二項之規定，屬應依法論罪科刑之行為；況本案係於九十三年二月二十
    三日繫屬於本院，此有臺灣高雄地方法院檢察署九十三年二月二十日雄檢楠朝九
    二毒偵五一０三字第一三九０六號函在卷可查，非屬於九十二年六月六日毒品危
    害防制條例修正施行（九十三年一月九日）前繫屬法院之施用毒品案件，並無毒
    品危害防制條例第三十五條規定之情形存在，即應由法院依修正後規定處理之。
    依前開說明，本案被告上開所為，係在臺灣高雄地方法院檢察署檢察官於八十八
    年九月九日以八十九年度毒偵字第六七二號為不起訴處分確定後，屬五年內再犯
    毒品危害防制條例第十條第一項施用第一級毒品罪，事證明確，被告上開犯行洵
    堪認定。
三、按行為後法律有變更者，適用裁判時之法律，刑法第二條第一項前段定有明文。
    而毒品危害防制條例業於九十二年七月九日修正公布，且自九十三年一月九日施
    行，然就同條例第十條有關施用第一級毒品之罪名及法定刑度，則並無任何變更
    ，亦即並無刑法第二條第二項有關行為後法律有變更，應無比較新舊法之問題，
    合先敘明。次按海洛因為毒品危害防制條例第二條第二項第一款所明定之第一級
    毒品。本案被告前既已因施用毒品案件，經本院送勒戒處所觀察、勒戒後，因無
    繼續施用毒品傾向，經檢察官不起訴處分確定在案，其於不起訴處分確定後五年
    內再犯上開施用第一級毒品犯行，依法即應予以論罪科刑。核被告所為，係犯同
    條例第十條第一項之施用第一級毒品罪。又被告因施用第一級毒品前持有毒品之
    行為，本應論以持有第一級毒品罪，惟該次持有毒品之行為為其後施用毒品之行
    為所吸收，均不另論持有毒品之罪。其先後多次施用第一級毒品海洛因，時間緊
    接，犯罪構成要件相同，顯係基於概括犯意為之，依刑法第五十六條之規定，應
    論以一罪，並加重其刑。爰審酌被告曾因施用毒品案件，經觀察、勒戒後，仍不
    知警惕，猶繼續施用毒品，顯見其惡習已深，無法自拔，非入監服刑不足以戒絕
    矯正，惟念其犯後坦承犯行，且施用毒品僅戕害己身，未危及他人等一切情狀，
    就其上揭犯行，量處如主文所示之刑，以資懲儆。
四、又沒收為從刑之一種，且與主刑有其從屬關係。如行為後，法律有所變更，但主
    刑之法定最高度及最低度刑，與修正前之舊法完全相同，或僅沒收之從刑規定有
    所更易，主刑未修正時，則沒收部分，固不生比較問題。依從新之原則，皆應適
    用修正後之法律；倘若主刑及從刑均已加以修正，經依刑法第二條第一項但書就
    主刑比較結果，應適用最有利之修正前舊法時，依從刑附屬於主刑之原則，自不
    得就新舊法予以割裂適用，應一律適用修正前之法律（最高法院八十八年第五次
    刑事庭會議決議參照）。而毒品危害防制條例第十條有關施用第一級毒品之罪名
    及法定刑度，則並無任何修正，已如前述，惟有關同條例第十八條之沒收規定有
    所更易，依上揭說明有關沒收部分，自不生比較問題，依從新之原則，皆應適用
    修正後之毒品危害防制條例第十八條之規定宣告沒收。又毒品危害防制條例第十
    八條第一項前段之規定，乃刑法第三十八條第一項第一款之特別規定，此所稱查
    獲之毒品，係指有罪判決書於事實欄內，已經認定為被告有罪事實之毒品，即足
    當之，不以仍屬於被告所有者為限（最高法院九十二年年度臺非字第二九七號裁
    判要旨參照）。經查：
    (1)扣案被告所有之殘留第一級毒品海洛因之塑膠吸管一支，業已難與第一級毒品
      海洛因析離，屬查獲之第一級毒品，此有高雄醫學大學附設中和紀念醫院檢驗
      報告一紙在卷可參，爰依修正後毒品危害防制條例第十八條第一項前段規定，
      不問屬於犯人與否，併予宣告沒收銷燬之。
    (2)又查扣之注射針筒一支，經檢驗結果，雖無含有毒品海洛因或甲基安非他命陽
      性反應，此亦有高雄醫學大學附設中和紀念醫院檢驗報告單附卷可稽，然係被
      告所有供施用第一級毒品海洛因所用之物，業經被告供明在卷，爰依刑法第三
      十八條第一項第二款之規定，併予宣告沒收。
    (3)另扣案之夾鍊帶五個，經檢驗結果，雖有殘留第二級毒品安非他命，此有高雄
      醫學大學附設中和紀念醫院檢驗報告一紙在卷可參，然揆諸前揭說明，此部分
      之扣案物品與本案施用第一級毒品海洛因案件無涉，非被告所有供其施用第一
      級毒品海洛因所用之物，本院自不得予以宣告沒收，爰不另為沒收銷燬之諭知
      ，併此敘明。
據上論斷，應依刑事訴訟法第二百七十三條之一第一項、第二百九十九條第一項前段
，毒品危害防制條例第十條第一項、第十八條第一項前段，刑法第十一條、第五十六
條、第三十八條第一項第二款，判決如主文。
本案經檢察官甲○○到庭執行職務。
中      華      民      國    九十三    年      三      月    三十一    日
                                  臺灣高雄地方法院刑事庭
                                      法  官  唐中興
右正本證明與原本無異。
如不服本判決，應於判決送達後十日內，向本院提出上訴狀。
                                      書記官  陳掌珠
中      華      民      國    九十三    年      三      月    三十一    日
附錄本案判決論罪科刑法條：
毒品危害防制條例第十條第一項
施用第一級毒品者，處六月以上五年以下有期徒刑。
